臺灣彰化地方法院刑事裁定
111年度單聲沒字第46號
聲  請  人  臺灣彰化地方檢察署檢察官   
被      告  邱顯鼎



上列聲請人因被告違反商標法案件（109年度偵字第13799號），
聲請單獨宣告沒收（111年度執聲沒字第81號），本院裁定如下
：
    主    文
扣案如附表所示之物及犯罪所得新臺幣壹仟元，均沒收。
    理    由
一、聲請意旨略以：被告邱顯鼎（下稱被告）因違反商標法案件
    ，業經檢察官以109年度偵字第13799號為緩起訴處分確定，
    扣案如附表所示之物（含警購證物，詳臺灣彰化地方檢察署
    110年度大保字第48號扣押物品清單），確屬侵害商標權人
    商標權之仿冒商品，另扣案贓款新臺幣（下同）1000元則係
    犯罪所得，爰均聲請裁定沒收等語。
二、按刑罰法令關於沒收之規定，有採職權沒收主義與義務沒收
    主義，職權沒收，指法院就屬於被告所有，並供犯罪所用或
    因犯罪所得之物，仍得本於職權為斟酌沒收與否之宣告；義
    務沒收，又可分為絕對義務沒收與相對義務沒收二者，前者
    指凡法條規定「不問屬於犯人與否，沒收之」者屬之，法院
    就此等之物，無審酌餘地，除已證明滅失者外，不問屬於犯
    人與否或有無查扣，均應沒收之，後者指凡供犯罪所用或因
    犯罪所得之物，均應予以沒收，但仍以屬於被告或共犯所有
    者為限（最高法院93年度台上字第2751號判決意旨參照）。
    而商標法第98條規定「侵害商標權、證明標章權或團體商標
    權之物品或文書，不問屬於犯人與否，沒收之。」是商標法
    第98條係採絕對義務沒收主義，法院並無裁量沒收與否之權
    限。
三、再按沒收屬於從刑之一種，原則上非有主刑之存在不得單獨
    為之，然刑法第40條第2項、刑事訴訟法第259條之1關於單
    獨宣告沒收之規定，允為前開原則之例外規定。又刑法第40
    條第1、2項係規定「沒收，除有特別規定者外，於裁判時併
    宣告之。違禁物或專科沒收之物得單獨宣告沒收。」而所謂
    「專科沒收之物」，依該條立法理由所例示之「偽造之印章
    、印文、有價證券、信用卡、貨幣」，顯係指法文有「不問
    屬於犯人與否，沒收之。」或其他相類規定之情形，亦即採
    取前開「絕對義務沒收主義」者而言；又所謂違禁物，係指
    在法令上禁止個人擅自製造、販賣、運輸、持有之物而言，
    最高法院85年度臺非字第261號判決意旨可資參照。一般而
    言，對於違禁物，法律條文固多採絕對義務沒收主義，不問
    屬於犯人與否、均應沒收，然雖非違禁物，仍有採取絕對義
    務沒收主義之情形，易言之，絕對義務沒收主義與違禁物固
    有重疊之處，然亦有不相隸屬之情形，此觀刑法第40條修正
    時立法理由謂「雖非違禁物，然其（按指專科沒收之物）性
    質究不宜任令在外流通」等語，更臻明確，綜上言之，得依
    刑法第40條第2項規定宣告單獨沒收者，僅以違禁物或法律
    規定採取絕對義務沒收主義者為限。至刑事訴訟法第259條
    之1所規定「檢察官依第253條或第253條之1為不起訴或緩起
    訴之處分者，對刑法第38條第2項、第3項之物及第38條之1
    第1項、第2項之犯罪所得，得單獨聲請法院宣告沒收。」考
    其沒收之法源依據，為職權沒收或其他相對義務沒收規定，
    故上開允為單獨宣告沒收之例外規定，適用範圍容有不同。
四、經查:
(一)本件被告前因違反商標法案件，經臺灣彰化地方檢察署檢察
    官以109年度偵字第13799號為緩起訴處分確定，緩起訴期間
    1年，已於111年5月16日期滿等情，有上開緩起訴處分書及
    臺灣高等法院被告前案紀錄表可憑，並經本院核閱上揭卷宗
    屬實。
(二)扣案如附表所示之物，均為仿冒商標商品，有本院搜索票、
    內政部警政署保安警察第二總隊刑事警察大隊偵二隊搜索扣
    押筆錄、扣押物品目錄表、現場及扣案物照片、經濟部智慧
    財產局商標檢索資料、仿冒「Sumikkogurashi（角落小夥伴
    ）」商標鑑定報告書、侵權市值表、扣押物品相片與商標審
    定號對照表等附卷可參，足認扣案如附表所示之物均係侵害
    商標權之物，是依商標法第98條規定，核屬絕對義務沒收之
    物。檢察官依刑法第40條第2項規定聲請單獨宣告沒收上開
    扣案物，核無不合，應予准許。
(三)按犯罪所得，屬於犯罪行為人者，沒收之，刑法第38條之1
    第1項前段定有明文。而扣案之現金1000元為被告所有，為
    其前開犯行之犯罪所得，業經被告自承在卷（見偵卷第9頁
    、第63頁背面），並於警詢時當場提出扣案，聲請意旨亦據
    此請求沒收被告之犯罪所得1000元，此有內政部警政署保安
    警察第二總隊刑事警察大隊偵二隊扣押筆錄、扣押物品目錄
    表及臺灣彰化地方檢察署贓證物款收據附卷為證（見偵卷第
    11至13頁、第73頁背面），依刑法第38條之1第1項前段規定
    ，自應宣告沒收。是檢察官依刑事訴訟法第259條之1規定，
    聲請單獨宣告沒收上開犯罪所得，亦屬有據，應予准許。
五、應依刑事訴訟法第455條之36第2項、第259條之1，商標法第
    98條，刑法第40條第2 項、第38條之1第1項前段，裁定如主
    文。
中　　華　　民　　國　　111 　年　　6 　　月　 22　　日
                  刑事第一庭    法  官  簡璽容
以上正本證明與原本無異。
如不服本裁定，應於裁定送達後五日內向本院提出抗告狀(須附
繕本 )。
中　　華　　民　　國　　111 　年　　6 　　月　　22　　日
                                書記官  蔡旻珊
　　　　　　
附表：扣案物品
編號 物品名稱及數量 商標權人 商標註冊 /審定號 1 仿冒「Sumikkogurashi（角落小夥伴）」商標圖樣之零錢包2件 日商森克斯股份有限公司 00000000 2 仿冒「Sumikkogurashi（角落小夥伴）」商標圖樣之筆袋14件  00000000 3 仿冒「Sumikkogurashi（角落小夥伴）」商標圖樣之橡皮擦1305件 （含因蒐證而購入之商品30件）   4 仿冒「Sumikkogurashi（角落小夥伴）」商標圖樣之量角器套組9件